高雄高等行政法院簡易判決
　　　　　　　　　　　　　　　　九十六年度簡字第二五五號
原　　　告　屏東縣崁頂鄉公所
代　表　人　甲○○鄉長
訴訟代理人　丁○○
被　　　告　屏東縣政府
代　表　人　乙○○縣長
訴訟代理人　丙○○
上列當事人間因身心障礙者保護法事件，原告不服行政院勞工委
員會中華民國九十六年六月一日勞訴字第０九六０００五二二三
號訴願決定，提起行政訴訟。本院判決如下：
    主  文
原告之訴駁回。
訴訟費用由原告負擔。
    事實及理由
一、緣原告於民國（下同）九十五年十二月份僱用員工總數達一
    百人，依法應進用二名身心障礙者員工，惟僅進用一名，違
    反行為時身心障礙者保護法（九十六年七月十一日修正名稱
    為身心障礙者權益保障法，下稱身心障礙者保護法）第三十
    一條第一項規定，依同法第三十一條第三項規定，即應向縣
    （市）政府勞工主管機關設立之身心障礙者就業基金專戶繳
    納差額補助費，案經被告查明，乃於九十六年一月二十五日
    以屏府勞福字第０九六００二一三八三號函，核定原告應繳
    納九十五年十二月之差額補助費新台幣（下同）一五、八四
    ０元整。原告不服，提起訴願，亦遭決定駁回，遂提起本件
    行政訴訟。
二、原告起訴意旨略謂：（一）經查，原告九十五年十二月份參
    加公勞保人數僅九十九人，有當月份公、勞保繳納保險費清
    單可稽。而被告引用行政院勞工委員會（下稱勞委會）「身
    心障礙者定額進用資料管理系統」之資料顯有微誤。（二）
　　次按勞動基準法第十六條第二項規定，勞工於接到終止契約
　　之預告後尚得支薪公假出外覓職，而雇主於雇工驟然離職之
　　次月卻得受罰，何獨厚彼而薄此乎？況原告地處偏隅，丁口
　　浮稀，一時之際實難覓接替之殘胞。若據而施懲，縱於法有
　　據，亦不符情理。且原告已於九十六年一月三日補實殘胞一
　　名，並未懸缺不補或悖違本法之意旨，故就被告之原處分，
　　實難令人信服為由，訴請撤銷訴願決定及原處分云云。被告
    則以：（一）原告為身心障礙者保護法適用機關，依規定應
　　進用一定比例身心障礙者員工，身心障礙者保護法第三十一
　　條已有規定。案經勞委會職業訓練局第三代身心障礙者定額
    進用資訊管系統勾稽九十五年十二月原告進用身心障礙者員
    工人數比例結果，發現有下列違反規定事項：（１）進用具
    有工作能力之身心障礙者人數，低於員工總人數百分之二；
    （２）未依規定定期向所在勞工主管機關設立之身心障礙者
    就業基金專戶繳納差額補助費。（二）按身心障礙者保護法
　　第三十一條規定，各級政府機關、公立學校及公營事業機構
    員工總人數在五十人以上者，進用具有工作能力之身心障礙
    者人數，不得低於員工總人數百分之二。私立學校、團體及
    民營事業機構員工總人數在一百人以上者，進用具有工作能
    力之身心障礙者人數，不得低於員工總人數百分之一。前二
    項各級政府機關、公、私立學校、團體及公、民營事業機構
    為進用身心障礙者義務機關（構）所在地之直轄市或縣（市
    ）勞工主管機關設立之身心障礙者就業基金專戶繳納差額補
    助費；其金額依差額人數乘以每月基本工資計算。依第一項
    、第二項進用重度身心障礙者，每進用一人以二人核計。警
    政、消防、關務及法務等單位定額進用總人數之計算，得於
    本法施行細則另定之。（三）又按身心障礙者保護法施行細
    則第十二條規定：本法第三十一條之各級政府機關、公、私
    立學校、團體及公、民營事業機構員工總人數之計算方式，
    以勞工保險局、中央信託局所統計各該機關、學校、團體或
    機構每月一日參加勞保、公保人數為準。但下列單位人員不
    予計入：一、警政單位：警察官。二、消防單位：實際從事
    救災救護之員工。三、關務單位：擔任海上及陸上查緝、驗
    貨、調查、燈塔管理之員工。四、法務單位：檢察官、書記
    官、法醫師、檢驗員、法警、調查人員、矯正人員及駐衛警
    。前項總人數之計算，因機關被裁減，其人員被資遣或退休
    而仍繼續參加勞保者，不予計入。本法第三十一條第一項及
    第二項規定進用具有工作能力之身心障礙者人數，以整數為
    計算標準，未達整數部分不予計入。（四）攸關義務機關（
    構）定額進用相關作業乃緣自七十九年一月二十四日正式公
    布實施的殘障福利法（八十六年修正為身心障礙者保護法）
    後，即以勞委會職業訓練局所勾稽數據資料作為縣市政府辦
    理義務進用機關（構）定額進用身心障礙者相關業務之依據
    。隨著資訊社會的脈動，縣市政府定額進用相關作業遂以於
    九十三年一月二日正式啟用的行政院勞工委員會職業訓練局
    所研究開發迄今的網路版第三代身心障礙者定額進用資訊管
    理系統勾稽數據做為義務機關不足額進用之差額補助費相關
    作業之使用。（五）查身心障礙者保護法義務進用機關（構
    ），針對員工之離（退）職，掌有高度之主控權，應依規定
    本諸權責於法定義務內切實辦理身心障礙者之進用事宜，以
    免受罰。次查，據勞工保險局九十五年十二月勾稽原告投保
    公、勞保總人數為一百人，原告進用員工總人數一百人，已
    達進用有工作能力之身心障礙者二人之法定要件，應依法定
    進用具有工作能力之身心障礙者二人，而卻僅進用一人，各
    該機關、學校、團體或機構進用身心障員工人數係以每月一
    日參加勞、公保人數為計算標準。且員工離職原因或人員補
    足之困難並無礙於身心障礙者保護法之適用。故被告為維護
    身心障礙者之合法就業權益，保障其參與社會生活之機會，
    依身心障礙者保護法規定請原告應依規定繳納差額補助費之
    原處分，於法有據，本件原告之訴為無理由，請駁回其訴等
    語置辯。
三、按「各級政府機關、公立學校及公營事業機構員工總人數在
    五十人以上者，進用具有工作能力之身心障礙者人數，不得
　　低於員工總人數百分之二。私立學校、團體及民營事業機構
　　員工總人數在一百人以上者，進用具有工作能力之身心障礙
　　者人數，不得低於員工總人數百分之一。前二項各級政府機
　　關、公、私立學校、團體及公、民營事業機構為進用身心障
　　礙者義務機關(構)，其進用身心障礙者人數，未達前二項標
　　準者，應定期向機關(構)所在地之直轄市或縣(市)勞工主管
　　機關設立之身心障礙者就業基金專戶繳納差額補助費；其金
　　額依差額人數乘以每月基本工資計算。依第一項、第二項進
　　用重度身心障礙者，每進用一人以二人核計。警政、消防、
　　關務及法務等單位定額進用總人數之計算，得於本法施行細
　　則另定之。」身心障礙者保護法第三十一條定有明文。次按
　　「本法第三十一條之各級政府機關、公、私立學校、團體及
　　公、民營事業機構員工總人數之計算方式，以勞工保險局、
　　中央信託局所統計各該機關、學校、團體或機構每月一日參
　　加勞保、公保人數為準。但下列單位人員不予計入：一、警
　　政單位：警察官。二、消防單位：實際從事救災救護之員工
　　。三、關務單位：擔任海上及陸上查緝、驗貨、調查、燈塔
　　管理之員工。四、法務單位：檢察官、書記官、法醫師、檢
　　驗員、法警、調查人員、矯正人員及駐衛警。前項總人數之
　　計算，因機關被裁減，其人員被資遣或退休而仍繼續參加勞
　　保者，不予計入。本法第三十一條第一項及第二項所定進用
　　具有工作能力之身心障礙者人數，以整數為計算標準，未達
　　整數部分不予計入。」「進用身心障礙者之義務機關(構)進
　　用人數未達法定比例時，應於每月十日前，向所在地直轄市
　　或縣(市)勞工主管機關設立之身心障礙者就業基金專戶，繳
　　納上月之差額補助費。」亦為身心障礙者保護法施行細則第
　　十二條、第十三條所明定。
四、經查，原告於九十五年十二月份僱用員工總數達一百人，依
    法應進用二名身心障礙者員工，惟僅進用一名，有違身心障
    礙者保護法第三十一條第一項規定，依同法第三十一條第三
    項規定，即應向縣（市）政府勞工主管機關設立之身心障礙
    者就業基金專戶繳納差額補助費，案經被告查明，乃於九十
    六年一月二十五日以屏府勞福字第０九六００二一三八三號
    函，核定原告應繳納九十五年十二月之差額補助費一五、八
    四０元等情，有被告前揭函附於原處分卷可憑，應堪信實。
五、原告雖執前詞以為爭論，惟查，經本院於九十六年九月二十
    七日準備程序中命兩造確認原告九十六年十二月份僱用之員
    工總人數，嗣經原告訟代理人查明原告九十六年十二月份僱
    用之員工總人數確為一百人無訛，業經兩造於本院九十六年
    十月二十五日準備程序中陳述明確，並有原告九十五年十二
    月資料審核作業一份附於原處分卷可憑。則原告僅進用一名
    身心障礙者員工，有違身心障礙者保護法第三十一條第一項
    規定，被告依同法第三十一條第三項規定，核定原告應繳納
    九十五年十二月之差額補助費一五、八四０元，自無不合。
　　另按，依身心障礙者保護法第三十一條規定之各級政府機關
　　、公、私立學校、團體及公、民營事業機構員工總人數之計
　　算方式，以勞工保險局、中央信託局所統計各該機關、學校
　　、團體或機構每月一日參加勞保、公保人數為準，亦為身心
　　障礙者保護法施行細則第十二條第一項前段所明定，若其進
　　用身心障礙者人數，未達前身心障礙者保護法第三十一條第
　　一項之標準者，即應定期向機關(構)所在地之勞工主管機關
　　設立之身心障礙者就業基金專戶繳納差額補助費，並無進用
　　人數未達標準後，一定期間未再進用始應繳納差額補助費之
　　規定，況上述規定均早經施行多年，為原告所應知悉，為遵
　　守前述規定，原告應早有準備因應措施。另身心障礙者保護
　　法第三十一條第一項規定之立法目的與勞動基準法第十六條
　　第二項規定之立法目的並不相同，其法律效果自非相同。是
　　原告主張：按勞動基準法第十六條第二項規定，勞工於接到
　　終止契約之預告後尚得支薪公假出外覓職，而雇主於雇工驟
　　然離職之次月卻得受罰，何獨厚彼而薄此云云，仍不可採。
六、綜上所述，原告之主張，並不可採。被告依身心障礙者保護
    法第三十一條第三項之規定，核定原告應繳納九十五年十二
    月之差額補助費一五、八四０元，並無違誤，訴願決定予以
    維持，亦無不合。原告起訴意旨求為撤銷，為無理由，應予
　　駁回。並不經言詞辯論為之。
七、據上論結，本件原告之訴為無理由，依行政訴訟法第二百三
    十三條第一項、第二百三十六條、第一百九十五條第一項後
    段、第九十八條第一項前段，判決如主文。
中　　華　　民　　國　　九十六　　年　十　月　三十一　日
                  第一庭      法  官  林勇奮
以上正本係照原本作成。
如不服本判決，應於送達後二十日內，向本院提出上訴狀並表明
上訴理由，如於本判決宣示後送達前提起上訴者，應於判決送達
後二十日內補提上訴理由書（須按他造當事人人數附繕本）。
中　　華　　民　　國　　九十六　　年　十　月　三十一　日
                              書記官  黃玉幸
附註:
行政訴訟法第二百三十五條（第一項、第二項）:
對於適用簡易程序之裁判提起上訴或抗告，須經最高行政法院之
許可。
前項許可，以訴訟事件所涉及之法律見解具有原則性者為限。
